臺灣高等法院臺南分院刑事判決　　　　99年度上訴字第1117號
上　訴　人
即　被　告　羅明聖
選任辯護人　嚴庚辰律師
　　　　　　林琦勝律師
上列上訴人即被告因違反森林法案件，不服臺灣嘉義地方法院99
年度訴字第637 號中華民國99年10月15日第一審判決（起訴案號
：臺灣嘉義地方法院檢察署99年度偵字第3347號），提起上訴，
本院判決如下：
    主  文
上訴駁回。
    事  實
一、羅明聖與武聖山、莊光榮( 彼二人均經原審判處應執行有期
    徒刑一年二月，併科罰金新台幣《下同》三百六十萬元，緩
    刑三年確定) ，共同基於意圖為自己不法所有之犯意聯絡，
    由羅明聖攜帶如附表二編號1、7、8、9所示足供兇器使用之
    工具及附表二編號2、3、4、5、6 所示之工具、附表二編號
    10、11、12所示之供搬運木材之設備木質背架，分別於99年
    1月初即附表一編號1所示之時間，與武聖山、莊光榮結夥二
    人以上，前往附表一編號1 所示之保安林內，盜伐該扁柏樹
    頭，得手後現場裁切成角塊，三人復以渠等所有如附表二編
    號10、11、12所示之木質背架搬運至羅明聖所駕駛羅明聖之
    車牌號碼9L-0529號吉普車後載運離去，變賣後朋分花用。
二、羅明聖復感人手不足，遂再邀集羅新鴻( 業經原審判處應執
    行有期徒刑一年，併科罰金三百零四萬三千六百元確定) ，
    再由羅新鴻邀集羅時華( 業經原審判處有期徒刑八月，併科
    罰金三百零四萬三千六百元，緩刑二年確定) ，及與武聖山
    、莊光榮等五人，共同基於意圖為自己不法所有之犯意聯絡
    ，結夥二人以上，於99年4月初即附表一編號2所示之時、地
    ，持前開工具接續盜伐保安林內如附表一編號2 所示之扁柏
    樹頭3 棵，得手後現場裁切成角塊，五人復以渠等所有如附
    表二編號10～14所示之木質背架搬運至渠等駕駛之箱型車後
    載運離去。
三、羅明聖另與武聖山、莊光榮共同意圖為自己不法所有之犯意
    聯絡，結夥二人以上，於99年4月19日即附表一編號3所示之
    時、地，持前開工具及供搬運木材之木質背架，前往該保安
    林內如附表一編號3 所示之處盜伐扁柏樹頭，得手後現場裁
    切成角塊，嗣因行政院農委會林務局嘉義林區管理處（下稱
    嘉義林區管理處）技術士黃元德為林野巡視發覺上情，再會
    同警方前往查獲，並扣得如附表二所示之物。
四、案經嘉義縣警察局竹崎分局報告臺灣嘉義地方法院檢察署檢
    察官偵查起訴。
    理  由
壹、程序方面:
    按被告以外之人於審判外之陳述，雖不符前四條之規定，而
    經當事人於審判程序同意作為證據，法院審酌該言詞陳述或
    書面陳述作成時之情況，認為適當者，亦得為證據。當事人
    、代理人或辯護人於法院調查證據時，知有第159條第1項不
    得為證據之情形，而未於言詞辯論終結前聲明異議者，視為
    有前項之同意，刑事訴訟法第159條之5第1、2項分別定有明
    文。查本件卷附之供述及非供述證據之證據能力，檢察官、
    被告及其辯護人於本院審理期間均未表示爭執（見本院卷第
    31頁反面），且本院審酌各該證據作成之情況，並無程序違
    法或有何意思不自由情形，復經原審及本院於審判期日就上
    開證據依法進行提示、調查、辯論，故依刑事訴訟法第159
    條之5第1項規定，認有證據能力，合先敘明。
貳、實體方面:
一、訊據被告對於上揭犯罪事實迭據被告於警詢、偵訊、原審及
    本院均坦承不諱；並經同案被告武聖山、莊光榮及證人黃元
    德(嘉義林區管理處阿里山工作站技術士)等人，分別於警詢
    、偵訊、原審及本院供證明確；復有森林被害告訴書暨現場
    照片10紙(偵卷第41至56頁)、嘉義林區管理處99年9月3日嘉
    政字第0995212358號函、99年9月29日嘉政字第0995212597
    號函及函附被害價金查定書、各次砍伐位置圖、現場照片及
    會勘紀錄6 紙在卷可稽(見原審卷第72至78頁)及如附表二所
    示之物扣案可憑，足認被告任意性自白與事實相符。
二、被告上訴理由雖另辯稱被告並不知採伐扁柏樹頭為違法行為
    云云。惟:
  (一)按除有正當理由而無法避免者外，不得因不知法律而免除刑
    事責任，刑法第16條前段定有明文。至於究有無該條所定情
    形而合於得免除其刑者，係以行為人欠缺違法性之認識，即
    以無違法性之認識為前提，且其自信在客觀上有正當理由，
    即依一般觀念，通常人不免有此誤認而信為正當，亦即其欠
    缺違法性認識已達於不可避免之程度者，始足當之( 最高法
    院92年台上字第4497號判決意旨參照)。
  (二)查本件被告羅明聖於警詢已供承: 「因為山區工作難找，為
    了女兒學費及三餐溫飽，逼不得已裁切樹頭變賣」等語( 見
    警卷第10頁)；另同案被告武聖山、羅新鴻於警詢均供稱:「
    ( 你是否知道國有林地內所有植物，接受森林法管轄、保護
    ，任何人不得私據為己有)知道。」等語(見警卷第6、20頁)
    。參以同案被告羅新鴻之妻伍秀蘭於99年4月20日下午1時28
    分、30分許，曾發送內容為: 「你們晚上不要動作跟動東西
    ，外面停車場有機動派出所的車... 」之簡訊，通知被告羅
    明聖及同案被告羅新鴻二人之情，業經同案被告羅新鴻、證
    人伍秀蘭於警詢供證在卷(見警卷第19、36至39頁)，並有前
    開簡訊照片附卷可稽(見警卷第47至49頁)。另同案被告羅新
    鴻於警詢復供稱: 「我太太伍秀蘭路過看到警車通知我們，
    我有告訴她羅明聖和我們曾在該處搬木材，她可能擔心我們
    被抓才通知我們的」等語(見警卷第19頁)。又被告前於民國
    85年間，曾涉嫌違反森林法，經不起訴處分；而同案被告羅
    新鴻亦有違反森林法之前科紀錄，有彼二人之前案紀錄表在
    卷可稽(見原審卷第8、11、15頁，本院卷第17頁) 。由上，
    顯見被告羅明聖及同案被告武聖山、羅新鴻等人，對於擅自
    裁伐國有林木之行為，乃違反法律規範及與社會共同生活秩
    序之要求牴觸之情，知之甚明。被告上訴辯稱欠缺不法意識
    云云，顯係推諉之詞，自不足採。
三、至辯護意旨另以:原判決附表一編號3該次犯行，被告並未完
    成犯罪，因為被告雖然有把樹頭裁切成角塊，尚未取走即為
    警發現，應該論以未遂犯云云。惟:
  (一)按竊盜罪既遂與未遂之區別，應以所竊之物已否移入自己權
    力支配之下為標準。若已將他人財物移歸自己所持，即應成
    立竊盜既遂罪。至其後將已竊得之物遺棄逃逸，仍無妨於該
    罪之成立(最高法院17年上字第509號判例意旨參照)。
  (二)本件被告於竊取如附表一編號3 所示樹頭後，業已裁伐成角
    塊，既經被告供承不諱，並有現場照片附卷可參( 見警卷第
    51、55頁) ，則被告已將所竊之物移入自己權力支配下甚明
    ，至其後未及將已竊得之角塊全部搬運下山，即為警查獲，
    揆諸前開判例說明，尚無礙於犯罪之成立。辯護意旨認被告
    就前開犯行，應論為未遂犯，亦不足採。
四、辯護意旨另以: 本件被告係盜伐部分樹頭根材，切成角塊，
    並非整棵樹頭，本件之被害材積應扣除尚遺留在地面之樹頭
    部分，而只能計算被告實際裁伐之樹頭角塊面積云云。惟查
    ，本件被害材積應以整棵樹頭計算之情，業經告訴代理人黃
    元德、證人高君邁等人證述明確，並有下列函文可參:
  (一)據告訴代理人即嘉義林區管理處技術士黃元德於本院陳稱:
    「樹頭一定要切割成角塊才能搬運，從現場來看，【嫌犯是
    挑選好的部分加以裁切，並不是整個樹頭都切割下來】，我
    們是以原來的樹頭地表以上高度乘以樹的最小直徑計算出材
    積，然後再扣除遺留的材積，計算出被盜伐的材積。可是我
    們計算損害價格是以『被害材積』來算，就是樹頭地表以上
    高度乘以樹的最小直徑計算的材積來算」、「關於被害材積
    是用整棵樹頭去計算，計算方式是從地面高度到樹頭原始切
    面整棵樹頭加以計算，【因為如果不去破壞，整棵樹的價值
    是完整的，樹頭雖然只有部分經被告破壞，但整棵樹頭的價
    值已經被破壞了】，我們林務局的立場，被告應該要負擔整
    棵樹頭的損害責任。所以被害材積是用整棵樹頭去計算，沒
    有扣除留在地面上的剩餘樹頭」等語(見本院卷第32、69頁)
    。另嘉義林區管理處100年1月24日嘉政字第1005010163號函
    亦敘明:「『被害材積』係指整塊樹頭完整之材積。...『盜
    伐材積』係指遭伐鋸且未搬離林地之木材，為被告所盜伐之
    部分材積，另遭被告已搬離林地之木材，則因現場無法估計
    ，而未列於其中」等語(見本院卷第50至51頁)。
  (二)證人即嘉義林區管理處林業技士高君邁於本院審理時結證稱
    : 「依『臺灣省林務局木材檢尺及分等』（農林廳68年6月4
    日農密字第34583 號函備查）其中原木檢尺就有關原木材積
    依下式計算，所列舉的公式就是以整個樹頭來計算。其中天
    然生針葉樹原木材積計算【材積＝（末端直徑+ 定數）平方
    ×0.79×長度】，就是計算依據。本件已製成山造角材，表
    示說在現場已經裁切，已達最高點的利用價值。【被害材積
    就是整棵樹頭】。(被害材積以整棵樹頭計算，是否區分整
    棵樹頭切除和部分切除所造成的影響有所不同？) 我們沒有
    區分。」等語(見本院卷第101至102頁)。另嘉義林區管理處
    100年4月26日嘉政字第1005210852號函亦敘明: 「被害材積
    係指整棵樹頭完整之材積... 換算得知，【何以未扣除仍留
    地面樹頭部分，因該被害林木，係早期砍伐林木，在根部上
    方留下數公尺不等之老樹頭，根系富含油脂不易腐朽，其具
    有涵養水源、保護土壤避免流失，深具國土保安、水土保持
    之功能，該遭人所盜鋸之樹頭，經被告裁伐盜鋸後，該整棵
    原具有經濟、公益價值之樹頭受到破壞，無法恢復原有之狀
    態，破壞森林自然生態甚鉅，故被害材積以『整棵樹頭』計
    算，無扣除殘留地面之樹頭材積】」等語(見本院卷第87頁)
    。
  (三)參以行政院農業委員會林務局(下稱林務局)100年3月25日林
    造字第1001605029號函文所敘: 「被害木材積之計算，應依
    個案之實際被害情況認定，代入該局86年6 月編印之『台灣
    林產處分調查用立木材積表』之計算公式計算。鑑於國有林
    林產物處分規則第8 條規定，根株以不採取為原則。故正常
    林木伐採，並不挖掘樹頭及計算材積」等語( 見本院卷第81
    頁) 。可知，關於國有林遭盜伐之被害材積之計算，固應依
    個案實際被害情況認定，本件被告雖僅盜伐如附表一所示林
    木部分樹頭根材，切成角塊，然因其所損害者乃整棵樹頭之
    價值，故其被害材積之計算仍應以整棵樹頭計算。辯護意旨
    主張被告僅盜伐部分樹頭根材，非整棵樹頭，故本件之被害
    材積應扣除尚遺留在地面之樹頭云云，容有誤解。
五、另關於辯護意旨質疑為何本件被害林木之價值均以「上材」
    價格計算，及為何本件如附表一所示台灣扁柏樹頭無費用項
    目之列計部分。經查:
  (一)據林務局100年3 月25日林造字第1001605029號函文所敘:「
    木材價格依上材、中材、下材品等而有不同，被害木價金之
    查定，亦依品等查定。」(見本院卷第82頁)；而依嘉義林區
    管理處100年4月26日嘉政字第1005210852號函文所敘: 「本
    件被害材積以上材價格計算，其原因係為，台灣扁柏與紅檜
    為針葉一級木，生長於高海拔地區，生長緩慢，材質緻密且
    優良，利用價值高；本件被害木材材質均勻，無節及少有材
    面缺點、腐朽、龜裂、幹空與彎曲等缺點，且已製成山造角
    材，達木材之最佳利用價值，故以上材計算價格」等語( 見
    本院卷第87頁反面)；參以證人高君邁於本院審理時證稱:「
    本件被盜伐之林木，都是針葉一級木。且已製成山造角材，
    表示說在現場已經裁切，已達最高點的利用價值」等語( 見
    本院卷第101頁反面)。可知，本件被告盜伐如附表一所示林
    木，因材質優良，故應以上材價格作為其被害材積之計算基
    準。
  (二)另按森林法第52條第1 項之竊取森林主、副產物罪，關於併
    科罰金之數額，固僅規定為贓額2倍以上5倍以下。而於司法
    實務上，就其贓額之計算，以原木山價為準，如係已就贓物
    加工或搬運者，自須將該項加工與搬運之費用，扣除計算(
    最高法院47年臺上字第1095號判例意旨參照) 。查本件告訴
    人所提「森林被害告訴書」所附「國有林產物處分價金查定
    書」就價金之計算方式已載明為「處分價金= 總售價－生產
    費用」，該查定書「丙、生產費用明細表欄」，並有相關費
    用項目之計算明細(見偵卷第43頁)；參以證人高君邁於本院
    審理時證稱: 「在計算被害材積時，已經扣除搬運、裝卸的
    成本。」等語(見本院卷第101 頁反面)。足見，本件告訴書
    所附被害林產物價金之計算，已扣除相關費用。辯護意旨猶
    質疑本件如附表一所示台灣扁柏樹頭，並無扣除費用項目計
    算云云，亦有誤解。
  (三)綜上所述，本件罪證明確，被告前開犯行堪予認定，應依法
    論科。
六、論罪科刑:
  (一)按國有林產物之種類、處分方式與條件、林產物採取、搬運
    、轉讓、繳費及其他應遵行事項之處分規則，由中央主管機
    關定之，森林法第15條第3 項定有明文。另森林係指林地及
    其群生竹、木之總稱，而所謂森林主產物，據行政院農業委
    員會依上開法律授權訂定發布之「國有林林產物處分規則」
    第3條第1款規定，乃指生立、枯損、倒伏之竹木及餘留之根
    株、殘材而言。是森林主產物，並不以附著於其生長之土地
    ，仍為森林構成部分者為限，尚包括已與其所生長之土地分
    離，而留在林地之倒伏竹、木、餘留殘材等，至其與所生長
    土地分離之原因，究係出於自然力或人為所造成，均非所問
    。
  (二)查本件被告羅明聖結夥同案被告武聖山、莊光榮、羅新鴻、
    羅時華等人，以鏈鋸砍伐餘留之根株「樹頭」縱屬殘餘木，
    然與其所生長之土地均尚未分離，而係留在林地內之林木，
    經被告等人切割鋸斷成角塊，始與土地分離，自屬於森林主
    產物，要無疑義。而被告所盜伐之扁柏樹頭，係位於屬於涵
    養水源保安林區之嘉義縣阿里山鄉玉山事業區第14國有林班
    地內，亦有森林被害告訴書在卷可稽(見偵卷第41至56頁)。
    故核被告結夥二人以上，在國有保安林班地，竊取前開樹頭
    角塊，並為搬運贓物，使用前開車號9L-0529 號之吉普車及
    RU-9467號箱型車之所為，係犯森林法第52條第1項第1 款、
    第4款、第6款之加重竊取森林主產物罪。至犯森林法第52條
    第1 項之罪兼具數款加重情形時，因竊取行為祇有一個，仍
    祇成立一罪，尚非法條競合或犯罪競合（最高法院69年台上
    字第3945號判例意旨參照）。又被告與共犯竊取森林主產物
    所用之鏈鋸、鐵撬、番刀、手鋸等物，乃為金屬製品、質地
    堅實沈重，有照片可憑（見警卷第51至53頁），客觀上足對
    人之生命、身體、安全構成威脅，具有殺傷力足為兇器，攜
    此兇器竊盜行為，雖亦構成森林法第50條之竊取森林主產物
    罪，本應依刑法第321 條第1項第3款攜帶兇器竊盜罪論處。
    惟森林法第52條第1項第6款之規定為同法第50條之特別規定
    ，亦即應優先適用森林法第52條第1項第6款規定論罪，不再
    論以森林法第50條、刑法第321 條第1項第3款之罪，附此敘
    明。
  (三)被告羅明聖與同案被告武聖山、莊光榮等人間，就前開犯罪
    事實一、三；被告與同案被告羅新鴻、羅時華、武聖山、莊
    光榮，就犯罪事實二，各有犯意聯絡及行為分擔，應分別論
    以共同正犯。被告羅明聖所犯前揭三罪，犯意各別，行為互
    殊，應予分論併罰。
  (四)被告及辯護人雖另以: 被告犯罪所得及犯罪所造成的危害程
    度不至於要判處如原審判決之重刑，被告只有伐取部分角塊
    ，且所裁伐的是日據時代所剩的枯樹頭，惡性並非重大，且
    只有5 棵，並沒有影響森林水源，請求依刑法第59條減輕其
    刑，並諭知緩刑云云。惟按國有森林乃屬國家全民共有之環
    境資產，其副產物也是全民共有，且本件被害林木生長緩慢
    ，材質優良，乃不可多得之國寶林木，被告為逞一己之私，
    恣意裁伐盜取，破壞珍貴森林資源，且所盜伐扁柏之價值斐
    微，衡其犯罪情狀，實難認有何堪予憫恕之情。且被告前於
    85年即曾因涉嫌違反森林法，經檢察官為不起訴處分，已如
    前述，詎仍再犯本案犯行，顯未因前開警偵程序，而知所警
    惕，甚於本案上訴理由猶稱不知裁伐國有林木為違法行為云
    云，難謂已有省悟而信無再犯之情，故認本件被告並無適用
    刑法第59條予以減輕其刑及諭知緩刑之事由。
  (五)至被告盜伐如附表一編號2所示18號扁柏樹頭1株部分，雖未
    經起訴書所論述，然因與被告被訴盜伐如附表一編號2所示1
    、3所示扁柏樹頭部分，附表一編號2之各次犯行有接續犯之
    實質一罪關係，為起訴效力所及，故本院就此部分自有審理
    之權，附此敘明。
七、駁回上訴之理由:
  (一)按量刑的輕重，屬事實審法院得依職權自由裁量之事項，苟
    已斟酌刑法第57條各款所列情狀而未逾越法定刑度，不得遽
    指為違法，且在同一犯罪事實與情節，如別無其他加重或減
    輕之原因，下級審量定之刑，亦無過重或失輕之不當情形，
    則上級審法院對下級審法院之職權行使，原則上應予尊重。
  (二)查原審判決以被告罪證明確，因予適用森林法第52條第1 項
    第1 款、第4款、第6款，刑法第11條前段、第28條、第42條
    第3項、第5項、第38條第1項第2款、第51條第5款、第7款、
    第9 款等規定論處。並審酌被告正值青壯，竟不思勞動獲取
    報酬，因缺錢花用即砍伐屬於保安林內之扁柏樹頭，破壞珍
    貴森林資源，減損森林涵養水源之功能，其盜伐扁柏之價值
    非微，且被告羅明聖為主謀，惟其務農、經濟情況不佳，坦
    承犯行，態度尚稱良好，復考量其等犯罪之時間、規模、因
    犯罪所得之利益及參與之程度等一切情狀，分別量處如附表
    一所示之刑。復依卷附森林主副產物被害價格查定書所載被
    告竊取林木之山價(如附表一編號1至3所示)，併科贓額二倍
    之罰金，及就附表一編號1、3諭知易服勞役之折算標準，就
    附表一編號2 諭知以罰金總額與一年之日數比例折算易服勞
    役之標準，並就定其應執行之刑。復敘明如附表二編號1 至
    14之物，分別為被告及共犯所有之物（所有人詳如附表二所
    示），且為供犯罪所用，而依刑法第38條第1項第2款之規定
    及共同正犯責任共同之原則，宣告沒收。另被告搬運犯罪事
    實一所示扁柏之吉普車，並未扣案，且非義務沒收之物，故
    不為沒收之諭知；至搬運犯罪事實二所示扁柏之車牌號碼RU
    -9467 號箱型車為伍秀蘭所有，有車籍查詢資料在卷可參，
    非被告等所有，亦不具違禁物或其他依法應沒收物之性質，
    亦不為沒收之諭知；另原判決就起訴書附表編號5 至17所示
    犯行，以犯罪嫌疑不足，而不另為無罪之諭知(詳如後述)。
    本院經核原審認事用法俱無不合，量刑亦稱妥適。
  (三)被告上訴意旨以其不知採伐扁柏樹頭為違法行為，且所盜伐
    者非整棵扁柏樹頭，原審以整棵樹頭山價裁罰二倍罰金，復
    未扣除被告加工搬運費用，並無理由，已如前述；另其上訴
    求為改判較輕之徒刑及罰金云云，亦無理由，上訴應予駁回
    。
八、不另為無罪諭知部分:
  (一)公訴訴意旨另以: 被告除盜伐前開如本判決附表一所示5 棵
    台灣扁柏外，另有盜伐如起訴書附表所示編號5 至17所示之
    林木，因認被告此部分犯行亦有涉犯森林法第52條第1 項第
    1款、第4款、第6款之加重竊取森林主產物罪云云。
  (二)按犯罪事實應依證據認定之，無證據不得認定犯罪事實。不
    能證明被告犯罪者，應諭知無罪之判決。刑事訴訟法第154
    條第2項、第301 條第1項分別定有明文。次按認定不利於被
    告之事實，須依積極證據，茍積極證據不足為不利於被告事
    實之認定時，即應為有利於被告之認定，更不必有何有利之
    證據。而認定犯罪事實所憑之證據，雖不以直接證據為限，
    間接證據亦包括在內，然無論直接或間接證據，其為訴訟上
    之證明，須於通常一般之人均不致有所懷疑，而得確信其為
    真實之程度者，始得據之為有罪之認定，倘其證明尚未達到
    此一程度，而有合理之懷疑存在，致使無從為有罪之確信時
    ，即應為無罪之判決（最高法院30年上字第816 號、76年台
    上字第4986號判例意旨參照）。
  (三)公訴意旨認被告涉犯此部分犯行，無非係以(一)被告羅明聖及
    共犯武聖山、莊光榮、羅新鴻、羅時華等人之供述；(二)證人
    黃元德之證述；(三)警局扣押書、現場照片；(四)嘉義林區管理
    處告訴書；(五)扣案如附表二所示之物等資為論述之依據。惟
    訊據被告堅決否認有盜伐如起訴書附表編號5 至17所示林木
    之犯行，並辯稱: 我們沒有砍紅檜，扁柏有幾棵是樹頭空心
    的等語。
  (四)經查:
  1.本件被告羅明聖雖於警詢、偵訊均供認有盜伐檜木之行為，
    並於偵查中承認有盜伐如起訴書附表所示17棵林木之事實(
    詳見警卷第10頁，偵卷第30頁) ；另共犯莊光榮、羅新鴻、
    羅時華、武聖山等人雖於警詢、偵訊復分別供承: 有與被告
    羅明聖共同裁切或搬運檜木之情( 詳見警卷第32至33頁，偵
    卷第32至34頁) 。惟被告及共犯武聖山、莊光榮、羅新鴻、
    羅時華等人，於原審均僅供承砍伐如本判決附表一編號1 至
    3所示之5棵扁柏樹頭，而否認有盜伐如起訴書附表編號5 至
    17所示林木之行為(見原審卷第32至33、83頁)。且經原審法
    官函囑嘉義林區管理處會同警員及被告羅明聖、共犯武聖山
    、莊光榮、羅時華等人，前往案發現場，指認渠等砍伐之樹
    頭及地點，經被告與共犯指認渠等共同盜伐之樹頭為: 遭
    盜伐編號4 號之台灣扁柏角材為99年年初所為；遭盜伐編
    號1、3號及新增18號(未經起訴書附表論列)台灣扁柏角材為
    99年4月初(4月5日前)所為；遭盜伐編號2台灣扁柏角材為
    99年4月19日所為，此有有嘉義林區管理處99年9月29日嘉政
    字第0995212597號函及所附價金查定書、各次砍伐位置圖、
    現場照片等錄在卷可稽(見原審卷第72至78頁)。按被告與共
    犯等於原審所供，既經會同警員及嘉義林區管理處人員實地
    指認，且被告另坦認起訴書附表漏未列載之如本判決附表一
    編號2 所示之18號扁柏樹頭部分，可見並無推諉之情，故認
    被告與共犯等於原審一致供承僅砍伐如附表一編號1至3所示
    之5 棵扁柏樹頭之情，較為可信。自不能僅因渠等於警偵未
    經實地指認且與原審法院直接審理所供不符之陳述，即遽認
    被告與共犯等另有盜伐如起訴書附表編號5 至17所示樹頭之
    事實。
  2.另依證人黃元德於警詢及本院所述:「伊於99年4月20日上午
    10時30分許，在玉山事業區第14林班地林野巡視時，發現遭
    盜伐現場，並於現場附近先後發現五名可疑人士」( 見警卷
    第40頁) 、「我們行政院農委會林務局嘉義林區管理處阿里
    山工作站接到民眾檢舉電話，我們組隊三人到林地以扇形隊
    形清查，我與另外一個同事先發現第17號紅檜樹頭被砍伐地
    面以上根部，這個紅檜樹身在日據時代就已經被採伐了，只
    剩下樹頭，但本件嫌犯是把地面以上的樹頭連同根部盜伐，
    因為紅檜的根部有部分已經浮在地面上，嫌犯是採伐地面以
    上的根部，我們另外一個同事在不同的方向發現嫌犯的簡易
    工寮，有人在裡面講話，我們就以無線電通聯到站務人員，
    聯絡阿里山派出所人員過來支援，過去逮捕嫌犯。【當天及
    翌日清查共16棵扁柏被害，及1 棵紅檜被害】。這17棵樹木
    都是被盜伐樹頭及地面以上的根部。【嫌犯在現場並沒有承
    認】，且不配合清查，當我們在等待支援時，遇到羅時華、
    羅新鴻每人背著木架帶著番刀，就逕行逮捕，後來就交給阿
    里山派出所處理」(見本院卷第32頁)等語。可知，該證人乃
    於案發翌日經清查後發現有如起訴書附表所示17棵樹頭被害
    之情，至於加害之行為人及經過情形，該證人並未親眼目睹
    。故依證人黃元德之證述，僅足證明被告與共犯等於99年4
    月20日為該證人及警查獲如本判決附表一編號3 所示犯行，
    尚不能據此認定被告與共犯等亦有盜伐如起訴書附表編號5
    至17號所示樹頭之情。
  3.又警局扣押書、現場照片、嘉義林區管理處告訴書及扣案如
    附表二所示等物，均僅能證明被告與共犯等有盜伐林木之事
    實，並無法據以認定被告盜伐之樹頭數量及範圍，亦有包括
    起訴書附表編號5至17號所示樹頭之事實。
  4.此外，依復查無其他積極證據，足認被告與共犯等除砍伐如
    本判決附表一所示5 棵樹頭外，另有砍伐如起訴書附表編號
    5 至17號所示樹頭之事實。依罪疑唯輕原則，自應做此有利
    被告之認定。從而，檢察官認被告與共犯等，除盜伐前開已
    論罪之如本判決附表一所示5 棵台灣扁柏外，另有盜伐如起
    訴書附表所示編號5 至17所示之林木部分，尚屬不能證明，
    原應就此部分為無罪諭知，惟因公訴意旨認被告此部分被訴
    犯行與前開論罪之犯罪事實（即如本判決附表一所示三次砍
    伐樹頭部分），有接續犯裁判上一罪之關係（見原審卷第10
    3頁），爰不另為無罪之諭知，併此敘明。
據上論結，應依刑事訴訟法第368條，判決如主文。
本案經檢察官許美女到庭執行職務。
中    華    民    國   100    年    6     月    14    日
                  刑事第六庭    審判長法  官  董武全
                                      法  官  孫玉文
                                      法  官  賴純慧
以上正本證明與原本無異。
如不服本判決應於收受送達後10日內向本院提出上訴書狀，其未
敘述上訴理由者，並得於提起上訴後10日內向本院補提理由書（
均須按他造當事人之人數附繕本）「切勿逕送上級法院」。
                                      書記官  蔡宜均
中    華    民    國   100    年    6     月    14    日
附錄論罪法條全文：
森林法第52條（加重竊取森林主、副產物罪）
竊取森林主、副產物而有左列情形之一者，處6月以上5年以下有
期徒刑，併科贓額2倍以上5倍以下罰金：
一、於保安林犯之者。
二、依機關之委託或其他契約，有保護森林義務之人犯之者。
三、於行使林產採取權時犯之者。
四、結夥二人以上或僱使他人犯之者。
五、以贓物為原料，製造木炭、松節油、其他物品或培植菇類者
    。
六、為搬運贓物，使用牲口、船舶、車輛，或有搬運造材之設備
    者。
七、掘採、毀壞、燒燬或隱蔽根株，以圖罪跡之湮滅者。
八、以贓物燃料，使用於礦物之採取，精製石灰、磚瓦或其他物
    品之製造者。
前項未遂犯罰之。
第1項第5款所製物品，以贓物論，沒收之。
附表一
┌─┬───┬──────┬─────────┬──────────┐
│編│時間  │地點        │竊取之物品        │所犯之罪及所處之刑  │
│號│      │            │                  │（含沒收）          │
├─┼───┼──────┼─────────┼──────────┤
│1 │99年1 │屬於保安林之│4 號扁柏樹頭1 株  │羅明聖共同犯森林法第│
│  │月初某│嘉義縣阿里山│（GPS 定位之座標為│五十二條第一項第一款│
│  │日下午│鄉玉山事業區│X：232403 ；      │、第四款、第六款之竊│
│  │至翌日│第14國有林班│Y：0000000 ）。   │取森林主產物罪，處有│
│  │凌晨  │地          │山價：406,000元   │期徒刑捌月，併科罰金│
│  │      │            │                  │新臺幣捌拾壹萬貳仟元│
│  │      │            │                  │，如易服勞役，以新臺│
│  │      │            │                  │幣仟元折算壹日。扣│
│  │      │            │                  │案如附表二編號1 至12│
│  │      │            │                  │所示之物均沒收。    │
├─┼───┼──────┼─────────┼──────────┤
│2 │99年4 │同上        │1 號扁柏樹頭1 株  │羅明聖共同犯森林法第│
│  │月初某│            │（GPS 定位之座標為│五十二條第一項第一款│
│  │日下午│            │X：232314 ；      │、第四款、第六款之竊│
│  │至翌日│            │Y：0000000 ）。   │取森林主產物罪，處有│
│  │凌晨  │            │山價：530,600元   │期徒刑拾月，併科罰金│
│  │      │            │                  │新臺幣佰零肆萬仟│
│  │      │            │3 號扁柏樹頭1 株  │陸佰元，罰金如易服勞│
│  │      │            │（GPS 定位之座標為│役，以罰金總額與壹年│
│  │      │            │X：232374 ；      │之日數比例折算。扣案│
│  │      │            │Y：0000000 ）。   │如附表二編號1 至14所│
│  │      │            │山價：383,600元   │示之物均沒收。      │
│  │      │            │                  │                    │
│  │      │            │18號扁柏樹頭1 株  │                    │
│  │      │            │（GPS 定位之座標為│                    │
│  │      │            │X ：232325；      │                    │
│  │      │            │Y ：0000000 ）。  │                    │
│  │      │            │山價：607,600元   │                    │
├─┼───┼──────┼─────────┼──────────┤
│3 │99年4 │同上        │2 號扁柏樹頭1 株  │羅明聖共同犯森林法第│
│  │月19日│            │（GPS 定位之座標為│五十二條第一項第一款│
│  │下午1 │            │X：232323 ；      │、第四款、第六款之竊│
│  │時許  │            │Y：0000000 ）。   │取森林主產物罪，處有│
│  │      │            │山價：513,800元   │期徒刑捌月，併科罰金│
│  │      │            │                  │新臺幣壹佰零貳萬柒仟│
│  │      │            │                  │陸佰元，如易服勞役，│
│  │      │            │                  │以新臺幣仟元折算壹│
│  │      │            │                  │日。扣案如附表二編號│
│  │      │            │                  │1 至12所示之物均沒收│
│  │      │            │                  │。                  │
└─┴───┴──────┴─────────┴──────────┘
附表二
┌──┬─────┬──┬─────────────────────┐
│編號│物品      │數量│所有人及用途                              │
├──┼─────┼──┼─────────────────────┤
│1   │汽油鏈鋸  │1 支│被告羅明聖所有供犯罪事實一、二、三所用。  │
│    │          │    │                                          │
├──┼─────┼──┼─────────────────────┤
│2   │備用鏈條  │1 條│同上。                                    │
├──┼─────┼──┼─────────────────────┤
│3   │工具組    │1 組│同上。                                    │
├──┼─────┼──┼─────────────────────┤
│4   │角尺      │2 支│同上。                                    │
├──┼─────┼──┼─────────────────────┤
│5   │無線電    │1 支│同上。                                    │
├──┼─────┼──┼─────────────────────┤
│6   │鏈鋸油    │1 桶│同上。                                    │
├──┼─────┼──┼─────────────────────┤
│7   │鐵鍬      │1 支│同上。                                    │
├──┼─────┼──┼─────────────────────┤
│8   │尖番刀    │1 支│同上。                                    │
├──┼─────┼──┼─────────────────────┤
│9   │手鋸      │1 支│同上。                                    │
├──┼─────┼──┼─────────────────────┤
│10  │搬運木材之│1 只│同上。                                    │
│    │木質背架  │    │                                          │
├──┼─────┼──┼─────────────────────┤
│11  │搬運木材之│1 只│共犯武聖山所有供犯罪事實一、二、三所用。  │
│    │木質背架  │    │                                          │
├──┼─────┼──┼─────────────────────┤
│12  │搬運木材之│1 只│共犯莊光榮所有供犯罪事實一、二、三所用。  │
│    │木質背架  │    │                                          │
├──┼─────┼──┼─────────────────────┤
│13  │搬運木材之│1 只│羅新鴻所有供犯罪事實二所用。              │
│    │木質背架  │    │                                          │
├──┼─────┼──┼─────────────────────┤
│14  │搬運木材之│1 只│羅時華所有供犯罪事實二所用。              │
│    │木質背架  │    │                                          │
└──┴─────┴──┴─────────────────────┘